臺灣板橋地方法院交通事件裁定　　　　100年度交聲字第574號
原處分機關　交通部公路總局臺北區監理所
異　議　人
即受處分人　陳啟男
上列異議人即受處分人因違反道路交通管理處罰條例案件，對於
交通部公路總局臺北區監理所中華民國100 年1 月31日以北監營
裁字第裁40-C00000000號所為之處分（原舉發案號：臺北縣《現
改制為新北市》政府警察局北縣警交大字第C00000000 號），聲
明異議，本院裁定如下：
    主  文
異議駁回。
    理  由
一、原處分意旨略以：異議人即受處分人陳啟男騎乘其所有車號
    5HY-651 號重型機車，於民國99年12月22日下午3 時40分許
    ，行經臺北縣樹林市（現改制為新北市樹林區○○○路○ 段
    15巷口，因有變更屬汽車電系重要設備之頭燈，不申請公路
    主管機關施行臨時檢驗而行駛之違規（加裝HID 頭燈），經
    臺北縣（現改制為新北市）政府警察局交通警察大隊樹林分
    隊員警當場舉發，遂依道路交通管理處罰條例第18條第1 項
    之規定，裁處罰鍰新臺幣（下同）2 千4 百元，並責令檢驗
    。
二、本件異議人則以：市售鹵素燈泡（H4）及內部發光結構與HI
    D 氙氣車燈相似，如未以檢測設備檢測，單以目視判定，易
    造成誤判，且伊機車經專業車行檢測結果是符合規定之鹵素
    燈泡，並非舉發違反道路交通管理事件通知單上所載之HID
    頭燈，本件應係員警舉發有誤，為此聲明異議云云。
三、按汽車（含機器腳踏車）車身、引擎、底盤、電系等重要設
    備變更或調換，或因交通事故遭受重大損壞修復後，不申請
    公路主管機關施行臨時檢驗而行駛者，處汽車所有人2 千4
    百元以上9 千6 百元以下罰鍰，並責令其檢驗，道路交通管
    理處罰條例第18條第1 項定有明文。次按汽車車身式樣、輪
    胎隻數或尺寸、燃料種類、座位、噸位、引擎、車架、車身
    、頭燈等設備或使用性質、顏色、汽車所有人名稱、地址等
    如有變更，均應向公路監理機關辦理登記（第1 項），前項
    變更登記，除汽車所有人名稱、地址等變更時，免予檢驗外
    ，餘均須檢驗合格（第2 項），第1 項汽車設備規格之變更
    應符合附件15之規定（第4 項），道路交通安全規則第23條
    第1 項、第2 項、第4 項亦有明定。又道路交通安全規則附
    件15已明示：「汽車設備規格變更規定」，其中「電系設備
    －頭燈（氣體放電式頭燈，即HID 頭燈）」，如有改裝，應
    經公路監理機關依氣體放電式頭燈檢驗標準檢驗合格，辦理
    變更登記。再以道路交通管理處罰條例第18條第1 項之規定
    ，係以汽車車身、引擎、底盤、電系等重要設備變更或調換
    ，或因交通事故遭受重大損壞修復後，不申請公路主管機關
    施行臨時檢驗而行駛者為處罰之法律構成要件，惟汽車違規
    取締重點，以車身、引擎、底盤、電系等為主，並以員警可
    直接判斷、認定者為考量，否則即應會同公路監理人員取締
    或由公路監理單位於車輛檢驗時依職權自行舉發；又汽車電
    系項目之氣體放電式頭燈等可變更設備有否變更，判別須經
    公路監理機關檢驗，取締時應會同公路監理機關取締，不得
    單獨取締，內政部警政署95年6 月28日警署交字第09500872
    62號函釋及執行取締汽車設備變更或損壞應注意事項可資參
    照。
四、經查：
(一)、異議人於上揭時、地駕駛其所有之5HY-651 號重型機車為警
    攔停，經警會同監理人員檢驗確認，認有「變更大燈，加裝
    HID 頭燈」之違規行為，而當場舉發之事實，為異議人所不
    爭執，並據舉發員警陳恭慶、會同取締之監理站人員郭政鴻
    證述在卷可參，又異議人上開機車變更大燈確實未經檢驗合
    格之事實，有機車籍查詢表1 紙在卷可稽，均堪予認定。
(二)、異議人雖矢口否認其所有上開機車有電系重要設備變更（HI
    D 頭燈）而不申請公路主管機關施行臨時檢驗而行駛之違規
    行為，並以前詞置辯。然查，證人即本件舉發員警陳恭慶於
    本院100 年3 月28日本院訊問時到庭具結證稱：「（問：請
    描述該機車的違規事實？）異議人騎乘該輛機車行經路檢點
    就是佳園路二段15巷口時，我們將該車攔停盤查，現場經監
    理機關人員認定異議人有加裝HID 頭燈，認定為不合格，我
    才告發本件違規事件。」在卷，並據證人即當時在場會同警
    方取締之原處分機關專業稽查人員郭政鴻於本院100 年7 月
    11日到庭結證：「（問：當時警方會同你們一起取締的嗎？
    ）對。」、「（問：你有無辦法區別HID 頭燈與鹵素燈的不
    同處？）HID 頭燈是利用高電壓來驅動裡面的氙氣來作用，
    鹵素燈不用，所以不需要裝安定器，氙氣頭燈不會聚光，只
    是一個發光體，鹵素燈利用後面的燈具來聚光，因為目前的
    燈具都是設計在鹵素燈上面使用，所以用HID 頭燈的話，會
    造成對向駕駛人的眩光。」、「（問：當時你們在檢驗的時
    候，是否有使用任何設備檢測？）沒有，HID 頭燈和一般的
    頭燈是不一樣的，從外觀上目測就可以知道。」、「HID 點
    亮的方式與鹵素燈點亮的方式不同，用眼睛就可以從外觀上
    看出，這不需要開燈就可以檢視出來，因為HID 的電極並沒
    有接觸在一起，它是利用中間的氙氣，兩邊的電母持續發光
    ，這就是與鹵素燈泡不一樣的地方，所以根本不需要用儀器
    來檢測。」等語綦詳，並提出舉發當時違規機車採證彩色照
    片3 張、異議人所有上開機車之車籍查詢表及「HID 頭燈技
    術」講義資料各1 份附卷可參，據此可知，HID 燈與鹵素燈
    除放電發光原理本即非一外，其外型特徵亦有相當不同，而
    可據以區別；細繹證人郭政鴻提出舉發現場拍攝之機車頭燈
    特寫照片（即前揭舉發照片三），明顯可見異議人機車頭燈
    燈管之外，明顯接有一條彎進燈管內之金屬管線，而該燈管
    中段部分電極並無連接，亦無鹵素燈應有鎢絲介質之存在，
    員警於監理機關人員依前載原則，判定確係違規後，開單舉
    發，異議人以伊車頭燈內部發光結構與HID 燈相似，員警未
    經檢測單位檢測，單以目視判定，逕謂本件認定、舉發有誤
    云云，顯有誤會，而無可採。
(三)、又異議人雖辯稱該車燈係外觀與HID 燈相似之鹵素燈泡，而
    非HID 燈，並請巴布仕車業行負責人戴倫到庭為證云云，
    惟查，證人戴倫於本院100 年3 月28日訊問時，固到庭證
    稱：「（問：異議人為何要求要安裝頭燈？）因為異議人來
    的時候，近燈已經燒掉一個。」、「（問：你們幫異議人安
    裝外觀酷似HID 頭燈，是否為原廠鹵素燈一樣？）…，我們
    幫異議人安裝的是鹵素燈…」、「（問：之前有無碰過因此
    而違規的事件？）我店裡的客人沒有遇到過，因為這種外觀
    近似HID 的鹵素燈比較便宜，合乎消費者的需求。」等語，
    惟亦證稱：「（問：你們是何時幫異議人安裝？）九十九年
    四月份，異議人到我們店裡要求安裝。」等語綦詳，然證人
    戴倫所述縱然屬實，亦無法認定嗣後99年12月22日異議人
    遭舉發當時之車頭燈即為其所安裝之鹵素燈泡，況且觀諸聲
    明異議狀附件之頭燈照片7 張，亦未能遽認與上開為警查獲
    時當場拍攝之頭燈確為同一，又異議人復未能就此提出其他
    積極證據供本院調查，則證人戴倫前開所證，尚不足資為
    對異議人有利之認定。是異議人空言指摘員警舉發不實云云
    ，自非可採。
五、綜上，本件事證明確，異議人所有之上揭車輛確有汽車電系
    設備變更，不申請公路主管機關施行臨時檢驗而行駛之違規
    。從而，原處分機關援引首揭規定，裁處罰鍰2,400 元，並
    責令檢驗，於法並無違誤，應予維持。本件異議無理由，應
    予駁回。
六、據上論斷，應依道路交通管理處罰條例第87條第2 項，道路
    交通事件處理辦法第18條，裁定如主文。
中    華    民    國   100    年    9     月    2     日
                  交通法庭  法  官  陳伯厚
上列正本證明與原本無異。
如不服本裁定，應於裁定送達後五日內敘明抗告理由，向本院提
出抗告狀。
                            書記官  田世杰
中    華    民    國   100    年    9     月    6     日